臺灣高等法院臺南分院刑事判決　　　　100年度上易字第632號
上　訴　人　臺灣嘉義地方法院檢察署檢察官
被　　　告　蔡佳景
上列上訴人因被告恐嚇案件，不服臺灣嘉義地方法院一００年度
簡上字第二八號中華民國一００年九月十六日第一審判決（起訴
案號：臺灣嘉義地方法院檢察署九十九年度偵字第七三三六號）
，提起上訴，本院判決如下：
    主  文
上訴駁回。
    理  由
一、公訴意旨略以：被告蔡佳景與蔡政憲（業經原審判決確定）
    於民國九十九年六月十三日上午五時三十分許，在嘉義市魚
    巿場之公共場所，先由蔡政憲取出木棍一支，再由蔡佳景與
    蔡政憲共同基於恐嚇之犯意聯絡，一同以閩南語對告訴人蔡
    佳昌恫嚇稱：「呼（讓）你死」等語，致使蔡佳昌心生畏懼
    ，案經被害人蔡佳昌提出告訴，因認被告蔡佳景共同涉犯刑
    法第三百零五條第一項之恐嚇危害安全罪嫌等語。
二、按犯罪事實應依證據認定之，無證據不得認定犯罪事實，刑
    事訴訟法第一百五十四條第二項定有明文。故事實之認定，
    應憑證據，如未能發現相當證據，或證據不足以證明，自不
    能以推測或擬制之方法，以為裁判基礎。而認定不利於被告
    之事實，須依積極證據，茍積極之證據不足為不利於被告事
    實之認定時，即應為有利於被告之認定，更不必有何有利之
    證據（最高法院三十年上字第八一六號判例意旨參照）。且
    刑事訴訟上證明之資料，無論其為直接或間接證據，均須達
    於通常一般之人均不致有所懷疑，而得確信其為真實之程度
    ，始得據為有罪之認定，若其關於被告是否犯罪之證明未能
    達此程度，而有合理懷疑之存在，致使無從形成有罪之確信
    ，根據「罪證有疑，利於被告」之證據法則，即不得遽為不
    利被告之認定，亦有最高法院七十六年台上字第四九八六號
    判例可參。又檢察官就被告犯罪事實，應負舉證責任，並指
    出證明之方法。刑事訴訟法第一百六十一條第一項亦定有明
    文。因此被告並無自證無罪之義務，此乃無罪推定之原則。
    是以何項卷證資料有利於被告或不利於被告，應由擔任公訴
    角色之檢察官盡其舉證之義務，此乃上開法條規定公訴人於
    刑事訴訟程序進行中應盡之法定義務。故最高法院九十二年
    台上字第一二八號判例闡明「刑事訴訟法第一百六十一條已
    於九十一年二月八日修正公布，其第一項規定：檢察官就被
    告犯罪事實，應負舉證責任，並指出證明之方法。因此，檢
    察官對於起訴之犯罪事實，應負提出證據及說服之實質舉證
    責任。倘其所提出之證據，不足為被告有罪之積極證明，或
    其指出證明之方法，無從說服法院以形成被告有罪之心證，
    基於無罪推定之原則，自應為被告無罪判決之諭知」之意旨
    甚明。
三、公訴意旨認被告蔡佳景涉有上開恐嚇危害安全罪嫌，無非係
    以告訴人蔡佳昌之指訴及證人許閏翔、陳亮、陳美嬌、蔡
    東烜之證述為其主要論據。訊據被告蔡佳景固均坦承確有於
    上開時、地與告訴人蔡佳昌發生口角，惟堅決否認有何恐嚇
    危害安全犯行。辯稱：伊未對蔡佳昌恫嚇「呼（讓）你死」
    等語。經查：
(一)、告訴人固就被告蔡佳景涉嫌與蔡政憲共同恐嚇之犯行指訴歷
    歷，然告訴人與被告蔡佳景立場迥異，係以訴追被告蔡佳景
    有罪為目的，必以其他證據相互補強以足其證明力。再者，
    告訴人與被告蔡佳景發生嫌隙已久，故徒以告訴人指訴不足
    以作為不利被告蔡佳景之認定。
(二)、證人許閏翔、陳亮均為告訴人之員工，陳美嬌為告訴人之
    配偶，蔡東烜為告訴人之子，是渠等證詞即有可能迴護告訴
    人之情，必以其他積極證據相互佐證，以補強渠等證詞憑信
    性；惟證人張嘉文於審理中結證稱：未聽見有人罵「呼（讓
    ）你死」等語（見原審卷第一三九至一四０、一四二頁）。
    此外，別無其他證據可相互勾稽以證明上開證人證述憑信性
    無疑。
(三)、證人許閏翔於偵訊時結證稱：蔡政憲口出「要讓你死」等語
    （見交查字第一四八九號卷第二三頁）；證人陳亮於偵訊
    時結證稱：蔡政憲口出「呼死」等語（見同上卷第二四頁）
    ：證人陳美嬌於偵訊時結證稱：「（你曾否目睹被告三人辱
    罵告訴人蔡佳昌？時間、地點為何？）有，九十九年六月十
    三日上午，……蔡佳景拿了一桶水準備要潑過來，並用台語
    罵蔡佳昌『幹你娘雞掰呼死』，蔡政憲後來有拿棍棒衝過來
    ，也用台語罵蔡佳昌『幹你娘雞掰呼死』，我當時在攤位上
    記帳」等語（見同上卷第五０至五一頁）。證人蔡東烜於偵
    訊時結證稱：「（你曾否目睹被告三人辱罵告訴人蔡佳昌？
    時間、地點為何？）有，時間不記得了，地點是在魚市場，
    ……蔡佳景拿了一桶水，並用台語罵蔡佳昌『幹你娘雞掰呼
    死』，蔡政憲跟著衝過來，手中拿著一支黑色的棍棒，他也
    用台語『幹你娘雞掰呼死』罵蔡佳昌」等語（見同上卷第五
    二頁）。綜上以觀，上開證人就被告蔡佳景或蔡政憲或被告
    蔡佳景與蔡政憲二人均有恫嚇，乃至恫嚇言語均非一致以觀
    ，足認被告蔡佳景是否確有恫嚇告訴人「呼（讓）你死」等
    語，尚非無疑。矧依證人陳美嬌、蔡東烜證述，被告蔡佳景
    係於蔡政憲拿棍子衝向蔡佳昌之前辱罵告訴人，而非蔡政憲
    持棍衝向蔡佳昌後，再與蔡政憲共同恫嚇稱「呼（讓）你死
    」等語；則被告蔡佳景是否確於蔡政憲持棍衝向告訴人蔡佳
    昌後，與蔡政憲共同恫嚇蔡佳昌，自非無疑。
四、從而，公訴意旨所舉之證據，尚不足使本院確信被告蔡佳景
    有公訴意旨所指之恐嚇犯行，復查無任何證據，足資證明，
    而有合理懷疑存在，揆諸首揭法條及判例意旨，並依「罪疑
    惟有利於被告」之原則，應為被告無罪之諭知。
五、原審因以被告蔡佳景犯罪不能證明，而為被告無罪之判決，
    核無不合。檢察官上訴意旨仍執前詞，指摘原判決不當，核
    無理由，應予駁回。
六、據上論斷，應依刑事訴訟法第三百六十八條，判決如主文。
本案經檢察官謝錫和到庭執行職務。
中    華    民    國   100    年    11    月    23    日
                  刑事第二庭    審判長法  官  葉居正
                                      法  官  張桂美
                                      法  官  陳春長
以上正本證明與原本無異。
不得上訴。
                                      書記官  鄭信邦
中    華    民    國   100    年    11    月    23    日